臺灣臺中地方法院刑事判決　　　　　　　96年度易字第3485號
公　訴　人　臺灣臺中地方法院檢察署檢察官
被　　　告　甲○○
上列被告因詐欺案件，經檢察官提起公訴（96年度偵字第7731號）
，本院裁定改依簡式審判程序審理，判決如下：
    主    文
甲○○幫助意圖為自己不法之所有，以不正方法由自動付款設備
取得他人之物，處有期徒刑肆月，如易科罰金，以新臺幣壹仟元
折算壹日；減為有期徒刑貳月，如易科罰金，以新臺幣壹仟元折
算壹日。
    犯罪事實
一、甲○○明知個人之帳戶關係本身之信用，具有一身專屬之性
    質，在現今金融機構開立帳戶使用並無特殊之條件與困難，
    而一般人均係使用自己之帳戶，如涉及使用他人之帳戶常與
    財產犯罪密切相關，且取得他人存摺之目的在於收取贓款及
    掩飾犯行使之不易遭人追查，其在能預見交付金融機構帳戶
    之帳戶存摺、印章、提款卡及密碼予「林玉珠」之成年友人
    使用，將可能被該人或其所屬之犯罪集團用於掩飾身分，以
    避免遭警方查緝，足供他人作為詐騙財物匯款之工具，竟仍
    在不違背其本意之情形下，基於幫助他人實施詐欺取財行為
    之不確定故意，於民國95年12月11日後至同年月15日間之某
    日，在臺中縣復華商業銀行豐原分行前，將自己開設之復華
    商業銀行豐原分行、帳號0000000000000000號之存摺、提款
    卡、印章及密碼，交付予「林玉珠」之成年友人，而容任他
    人使用其上開帳戶遂行犯罪。該「林玉珠」所屬詐欺集團成
    員，於取得甲○○交付之前開銀行帳戶存摺、提款卡、印章
    及密碼後，隨即意圖為自己不法之所有，於95年12月15日15
    時許，以電話向乙○○詐稱，其因犯詐欺罪未出庭，需到銀
    行辦理網路銀行且設定轉帳功能，乙○○不疑有詐，陷於錯
    誤，即依其指示，於同日以其在玉山商業銀行七賢分行之帳
    號0000 000000000號，辦理網路銀行並設定轉帳功能，並將
    密碼告知詐欺集團成員，該詐欺集團成員隨即於95年12月16
    日（該日為星期六，故銀行入帳日為95年12月18日之星期一
    ），利用此不正方法，以輸入網路銀行密碼之方式，自乙○
    ○上開銀行帳戶內轉帳424,600元至甲○○前開復華銀行帳
    戶。嗣因乙○○查覺有異，始知受騙，惟前開匯入甲○○復
    華銀行帳戶內之金錢，已遭人提領一空。
二、案經乙○○訴由臺中縣警察局豐原分局報告臺灣臺中地方法
    院檢察署檢察官偵查起訴。
    理    由
壹、程序方面：
    按簡式審判程序之證據調查，不受刑事訴訟法第159條第1項
    規定之限制，刑事訴訟法第273條之2定有明文。此乃因簡式
    審判程序，貴在審判程序之簡省便捷，故調查證據之程序宜
    由審判長便宜行事，以適當之方法行之即可；又因被告對於
    犯罪事實並不爭執，可認定被告亦無行使反對詰問權之意，
    因此有關傳聞證據之證據能力限制規定無庸予以適用。經查
    本件被害人乙○○於警詢中所為之陳述，為傳聞證據，然本
    件訴訟係適用簡式審判程序，有審判筆錄在卷可稽（本院卷
    第40頁），揆諸前開說明，被害人乙○○於警詢時所為之陳
    述，自得作為認定事實之證據。
貳、實體方面：
一、訊據被告甲○○於本院審理中對於上開事實均坦承不諱，並
    經證人乙○○於警詢中證述屬實，此外，復有乙○○玉山銀
    行存摺內頁明細影本、復華商業銀行股份有限公司豐原分行
    96年1月11日復豐字第004號函附之0000000000000000號顧客
    資料查詢暨存摺交易明細附卷可稽（警卷第8至第18頁）。
    再被告既自承係95年12月間某日交付上開帳戶予「林玉珠」
    使用（本院卷第36頁），而其係95年12月11日方領得晶片提
    款卡啟用（警卷第13頁），是其交付前開帳戶存摺、提款卡
    、印章及密碼予「林玉珠」之時間應係95年12月11日後至同
    年月15日被害人乙○○接到詐騙電話間之某日。又按刑法上
    之故意，分直接故意（確定故意）與間接故意（不確定故意
    ），「行為人對於構成犯罪之事實，明知並有意使其發生者
    」為直接故意；又「行為人對於構成犯罪之事實，預見其發
    生而其發生並不違背其本意者」為間接故意。而參以金融帳
    戶可供款項之存匯、提領，一般人均可輕易申請開設，並無
    任何資格條件之限制，苟有使用金融存款帳戶之正當用途，
    自以使用其本人或可信賴之親友申請之帳戶，最為便利安全
    ，始可避免帳戶名義人反悔或心存歹念，利用通知掛失止付
    、變更存戶印鑑章或換摺之方式，將帳戶內之款項提領一空
    ，反致使用帳戶人蒙受損失。苟非為犯罪等不法目的或為掩
    飾自己真實身分，並藉以逃避查緝，依常情並無捨棄自己申
    設帳戶而迂迴以花費金錢或其他方法向無相當信賴關係之陌
    生人取得帳戶使用之理。且近年來詐欺取財之犯罪類型層出
    不窮，該等犯罪，多數均係利用他人帳戶作為詐欺所得財物
    之出入帳戶，業經媒體廣為披載，是依一般人通常之知識、
    智能及經驗，均已知向陌生人購買、承租或其他方法取得帳
    戶者，多係欲藉該帳戶取得不法犯罪所得，且隱匿帳戶內資
    金之實際取得人之身分，以逃避追查，而被告係成年且有智
    識之人，對此亦應知之甚詳，自難諉稱不知，故被告對於交
    付上開復華商業銀行帳戶之存摺、印章、提款卡及密碼予該
    「林玉珠」使用，將可能被用來作為詐欺取財等非法用途，
    應有所預見，且不違背其本意，惟被告猶仍提供其所有上開
    帳戶予其使用，堪認被告確有容任該人將被告所有上開帳戶
    作為詐欺取財之匯款帳戶使用，準此，被告顯有幫助詐欺取
    財之不確定故意，應堪認定。
二、查「林玉珠」所屬犯罪集團成員，基於意圖為自己不法之所
    有之犯意，以上述之方式，使被害人乙○○陷於錯誤，因而
    提供網路銀行轉帳密碼，再由該詐欺集團成員以輸入網路銀
    行密碼之不正方法，而利用銀行轉帳終端機之自動付款設備
    ，將被害人乙○○帳戶內之存款轉帳至被告上開銀行帳戶，
    該詐欺集團所為，係觸犯刑法第339條之2第1項之以不正方
    法利用自動付款設備詐欺取財罪。又刑法上之幫助犯，係對
    於犯罪與正犯有共同之認識，而以幫助之意思，對於正犯資
    以助力，而未參與實施犯罪之行為者而言（最高法院75年度
    臺上字第1509號、88年度臺上字第1270號判決意旨可資參照
    ）。是以，如未參與實施犯罪構成要件之行為，且係出於幫
    助之意思提供助力，即屬幫助犯，而非共同正犯之被告雖有
    將上開郵局帳戶之存摺、印章、提款卡及密碼提供予該施以
    詐騙之「林玉珠」成年人所屬犯罪集團使用，已如前述，惟
    依卷內證據資料，既未見被告有何參與詐騙被害人乙○○之
    行為或於事後亦分得詐欺取財款項之積極證據，固無從認屬
    上開詐欺取財行為之共同正犯。然而，被告將其所有之上開
    帳戶提供予他人作為詐欺取財之指定帳戶，乃係基於幫助他
    人詐欺取財之犯意，而被告提供上揭帳戶予他人之行為，復
    屬詐欺取財構成要件以外之行為，則被告自屬以幫助之意思
    ，參與詐欺取財構成要件以外之行為，是核被告所為，係犯
    刑法第30條第1項前段、第339條之2第1項之幫助以不正方法
    利用自動付款設備詐欺取財罪。又本案被告幫助他人犯共同
    詐欺取財罪，為從犯，本院衡其犯罪情節較正犯為輕，爰依
    刑法第30條第2項之規定，按正犯之刑減輕之。檢察官起訴
    意旨（原公訴意旨雖認被告所為係犯刑法第30條第1項前段
    、第339條第1項之幫助詐欺罪，惟經公訴蒞庭檢察官於本院
    審理時當庭更正犯罪事實、轉帳金額及起訴法條，本院即應
    就變更後之犯罪事實、轉帳金額及起訴法條予以審理，見本
    院卷第36頁、第41頁）固認被告係犯刑法第30條第1項前段
    、第339條之3第1項之幫助利用電腦設備詐欺罪，惟按於電
    腦付款設備所輸入之「密碼」數字，旨在使電腦辨識其與原
    先所設定者是否相符，以判定其是否確係有權使用該提款卡
    之人，而接受其後續之指令，該密碼並未在磁帶、磁碟上儲
    存，亦非對已有之程式或資訊、資料予以變更（竄改或塗去
    ），而僅具有辨識之作用，且按上之「提款數字」，係一種
    付款操作之指令，即命軟體程式依此就其所控制之自動付款
    系統為一定之處理，既非輸入虛偽之資料，亦非變更原先儲
    存之紀錄（最高法院81年度台上字第4555號判決意旨參照）
    。則刑法第339條之3第1項之構成要件，既須以行為人將虛
    偽資料或不正指令輸入電腦或其相關設備為要件，惟本件詐
    欺集團所輸入電腦之密碼，為被害人告知之正確密碼，且詐
    欺集團成員非將虛偽資料或不正指令輸入電腦或其相關設備
    為要件，而係以輸入網路銀行密碼之不正方法，利用網路銀
    行轉帳終端機之自動付款設備取得被害人乙○○帳戶內之存
    款，核詐欺集團成員之所為，自與刑法第339條之3第1項之
    構成要件有間，此部分檢察官容有誤會，惟起訴之基本社會
    事實既相同，應由本院依法變更起訴法條。爰審酌被告之平
    日素行，其任意提供帳戶予不法份子使用，且其所提供帳戶
    非惟幫助詐騙者遂行詐欺取財目的，同時使詐欺者得以隱匿
    其真實身分，減少遭查獲之風險，愈使其肆無忌憚，加深犯
    罪之猖獗，被告所為阻礙國家偵查追緝之行使，助長社會詐
    騙歪風，國家難予對於詐欺取財之正犯追訴、處罰，復審酌
    被害人遭詐騙之金額，暨被告之智識、犯罪目的、手段，犯
    罪後之態度坦承犯行，態度尚佳等一切情狀，量處如主文所
    示之刑，並諭知易科罰金之折算標準，以示懲儆。又被告行
    為後，中華民國96年罪犯減刑條例於96年7月4日公布，於同
    年月16日施行，查被告本件犯行係在96年4月24日以前，且
    所犯幫助詐欺罪，雖為中華民國罪犯減刑條例第3條所列罪
    名，但宣告刑在有期徒刑1年6月以下，合於減刑要件，爰依
    中華民國96年罪犯減刑條例第2條第1項第3款，減其刑期2分
    之1。另被告所犯之本罪，為最重本刑5年以下有期徒刑之罪
    ，其所宣告之刑經本院依中華民國96年罪犯減刑條例第2條
    第1項第3款，減其刑期2分之1後，為有期徒刑6個月以下之
    刑度，爰依中華民國96年罪犯減刑條例第9條，併諭知易科
    罰金之折算標準。
據上論斷，應依刑事訴訟法第273條之1第1項、第299條第1項前
段、第300條，刑法第30條第1項、第2項、第339條之2第1項、第
41條第1項前段，刑法施行法第1條之1第1項、第2項前段，中華
民國96年罪犯減刑條例第2條第1項第3款、第7條、第9條，判決
如主文。
本案經檢察官丙○○到庭執行職務。
中　　華　　民　　國　　96　　年　　11　　月　　15　　日
                  刑事第十五庭  法  官  柯雅惠
上正本證明與原本無異。
如不服本判決，應於收受送達後10日內向本院提出上訴書狀（應
敘述具體理由並附繕本）。
上訴書狀如未敘述理由，應於上訴期間屆滿後20日內補提理由書
於本院。
                                書記官  鍾小屏
中　　華　　民　　國　　96　　年　　11　　月　　15　　日
附錄：
中華民國刑法第339條之2
意圖為自己或第三人不法之所有，以不正方法由自動付款設備取
得他人之物者，處3年以下有期徒刑、拘役或1萬元以下罰金。
以前項方法得財產上不法之利益或使第三人得之者，亦同。
中華民國刑法第30條
幫助他人實行犯罪行為者，為幫助犯。雖他人不知幫助之情者，
亦同。
幫助犯之處罰，得按正犯之刑減輕之。
